【裁判字號】    94,訴,1499
【裁判日期】    950110
【裁判案由】    毒品危害防制條例等
【裁判全文】
臺灣板橋地方法院刑事判決              94年度訴字第1499號
公  訴  人  臺灣板橋地方法院檢察署檢察官
被      告  庚○○
                    （現另案於臺灣臺北監獄臺北分監執行）
選任辯護人  馬在勤律師
被      告  乙○○
選任辯護人  曾郁榮律師
被      告  甲○○
指定辯護人  蔡柱律師
上列被告因毒品危害防制條例等案件，經檢察官提起公訴（94年
度偵字第8616號），本院判決如下：
    主  文
庚○○連續販賣第三級毒品，處有期徒刑陸年。扣案之第三級毒
品愷他命瓶（毛重合計伍點柒公克）沒收銷燬之；盛裝上開愷
他命之外瓶只、行動電話壹具（內含門號為0000000000號之晶
片卡壹枚）均沒收。
庚○○被訴強盜部分無罪。
乙○○、甲○○均無罪。
    事  實
一、庚○○明知愷他命（俗稱K 他命）為毒品危害防制條例第2
    條第2 項第3 款所列之第三級毒品，不得販賣，詎其竟意圖
    營利並基於販賣第三級毒品愷他命（下稱愷他命）之概括犯
    意，自民國93年12月間某日起至94年5 月11日上午11時45分
    許為警查獲時止，以其所有門號為0000000000號之行動電話
    作為聯絡工具，連續在其位於臺北縣中和市○○路593 號2
    樓住家附近，以每公克新臺幣（下同）一千一百元至一千二
    百元不等之價格，販賣愷他命予丙○○、丁○○等人牟利。
    嗣經警循線於94年5 月11日上午11時45分許，在臺北縣中和
    市○○路49號前，當場查獲庚○○與丙○○、丁○○正在丙○○所駕駛車牌號碼為GV-6586 號之自小客車上交易愷他命
    ，並扣得愷他命三瓶（毛重合計5.7 公克）；再循線於同日
    中午12時50分許，在上開庚○○住處扣得前揭門號之行動電
    話一具（內含該門號之晶片卡一枚）。
二、案經內政部警政署國道公路警察局報請臺灣板橋地方法院檢
    察署檢察官偵查起訴。
    理  由
壹、被告庚○○有罪部分：
一、訊據被告庚○○固坦承其於前揭時、地與證人丙○○、丁○○一同在車牌號碼為GV-6586 號之自小客車上為警查獲，並
    經警方於車上起出上開愷他命三瓶（毛重合計5.7 公克）等
    事實，惟矢口否認有販賣愷他命之犯行，辯稱：伊雖然有施
    用愷他命，但並未販賣，案發當天係丁○○打電話要伊下去
    ，車上起獲之愷他命三瓶亦非伊所有云云。經查：
  (一)扣案之愷他命三瓶（毛重共計5.7 公克）係於前揭時、地在
    證人丙○○所駕駛車牌號碼為GV-6586 號之自小客車上為警
    查獲，當時被告庚○○與證人丙○○、丁○○同在車內等情
    ，業據被告庚○○坦承不諱，核與證人丙○○、丁○○於偵
    查及本院審理中所證相符；另上開愷他命經送臺灣尖端先進
    生技醫藥公司以氣相層析質譜儀 (GC/MS)方式鑑定結果，判
    定為愷他命反應陽性，亦即含有愷他命成分乙節，亦有該公
    司94年5 月25日檢測報告一紙附卷可稽（94年度偵字第8423
    號偵查卷第134 頁），是此部分之事實堪以認定，合先敘明
    。
  (二)證人丙○○於偵查中向檢察官具結後證稱：「（檢察官問：
    94年5 月11日上午11時45分許，你為何人在臺北縣中和市○○路49號前？）我開車載丁○○要去找庚○○，我們是要向
    庚○○買愷他命。…（問：你向庚○○買過幾次毒品？）共
    三次，此次為第三次，第一次為93年12月許，地點為臺北縣
    中和市○○○路名我不清楚），但離此次被查獲地點不遠，
    第二次為94年2 月許，地點也是在臺北縣中和市。…（問：
    每次向庚○○買多少毒品？）我均是買一小瓶（多重我不知
    ），一瓶價格為一千二百元。（問：你均如何與庚○○聯絡
    ？）我均是先打他手機。（問：你當日要向庚○○買幾瓶？
    ）買二克三瓶，當日是丁○○打手機予他。…當日被查獲之
    愷他命是庚○○丟到我車上的，並非我的，當時是庚○○一
    上車時把門關上警察便圍上來了。」等語（參見上開偵查筆
    錄第97、98頁）；另其於本院審理中證稱：「（辯護人問：
    何時開始使用？）去年12月（按即93年12月）。（辯護人問
    ：愷他命都是向何人購買？）庚○○。（辯護人問：購買幾
    次？）兩次。（辯護人問：一次大概量多少，價錢為何？）
    一次一罐，一罐一千一百元。（辯護人問：你在今年五月十
    一日被警查獲的時候，當時找被告作什麼？）我當時與丁○○找庚○○買愷他命。（辯護人問：當初預計要買多少的量
    ？）三罐，當初是丁○○與他聯絡的。…（辯護人問：車上
    查獲的三瓶愷他命是從何而來？）當時我載丁○○，要去向
    庚○○買愷他命，車上當時並沒有愷他命，後來庚○○上來
    之後，警察就衝過來了，然後就從車上找到三瓶愷他命。所
    以，應該是庚○○的。（辯護人問：為什麼你在警訊及偵查
    中說買愷他命一克是一千二，今天卻說一千一？）因為價錢
    不固定。…（檢察官問：數量？價錢？）總共買兩次，一瓶
    ，一千一、一千二左右。（檢察官問：第一次在什麼時候買
    ？）我忘記了，但是地點是在中和。（檢察官問：第二次在
    何時買？量多少？）時間我不能確定。也是一瓶。…（
    審判長問：連同被查獲的當次，一共向被告買過幾次愷他命
    ？）三次。查獲那次是第三次。」等語（參見本院94年10月
    11日審判筆錄第3 至7 頁），就第一次購買之時間為93 年
    12月間，連同查獲該次共計向被告庚○○購買三次，地點均
    位於臺北縣中和市一帶，購買方式為一次一瓶（罐）等重要
    細節，證人丙○○所述均先後相符，另價錢雖有些許出入，
    但其亦陳稱係因價錢不甚固定，故一瓶一千一百元至一千二
    百元不等，衡情亦符市場交易習慣，尚難以此逕認證人丙○○所述具有瑕疵。
  (三)證人丁○○於偵查中具結後向檢察官證稱：「（檢察官問：
    94 年5月11日上午11時45分許，你為何人在臺北縣中和市○○路49號前？）我要向庚○○買愷他命。…（問：你向庚○○買過幾次毒品？）四次。…均為愷他命。（問：前三次時
    、地為何？）日期我忘記了，但時間均為晚上6 、7 時許，
    我都先打電話予他，然後我再開車去他家拿。（問：價款為
    何？）一克為一千二百元。…（問：你最早是何時開始向庚○○買愷他命？）自94年3 月許。（問：每次均買多少？）
    前三次均買一公克，只有此次因為要與丙○○同用，所以買
    二公克。」等語（參見上開偵查卷第95、96頁）；另其於本
    院審理中證稱：「（辯護人問：時間、地點？）不清楚。（
    辯護人問：數量、金額？）都是買一克一千二。…（辯護人
    問：今年5 月11日你與丙○○兩個人為什麼要開車找庚○○
    ，你們要做什麼？）向他購買愷他命。（辯護人問：你們是
    如何向被告蘇聯絡？）電話，是我與他聯絡的。…（辯護人
    問：當時要買多少數量多少金額？）三克，四千元。（檢察
    官問：你總共向庚○○買幾次？）三到四次。（檢察官問：
    偵查中你說四次，究竟是三、四次還是四次？）是四次。（
    檢察官問：最後一次？）就是被查獲那天。（檢察官：問數
    量？）一克到三克。」等語（參見本院上開審判筆錄第7至
    10頁），就購買之次數、價錢及購買時之聯絡方式等重要細
    節，證人丁○○先後所述均屬相符。至於被查獲該次之購買
    數量，證人丁○○於審判中所述雖與偵查中所述不符，但相
    差僅為一克，差距不大，或許因至本院作證時間與查獲時間
    相隔五月，記憶稍有出入，其就重要細節部分所述既然前後
    相符，尚不能逕以此處之瑕疵即遽認其所證述之情節全不可
    採。
  (四)再者，被告庚○○自承其所持之行動電話門號為0000000000
    號，並有和信電訊股份有限公司門號使用人資料一紙附卷可
    稽，而證人丁○○亦自稱其所持行動電話門號為0000000000
    號（參見上開偵查卷第96頁），依卷附電話通訊監察錄音譯
    文所載，於94年5 月11日上午11時31分18秒（即上開為警查
    獲時間前約十餘分鐘），證人丁○○所持0000000000門號之
    行動電話撥入被告庚○○所持之上開門號行動電話，雙方通
    訊內容如下：「被告蘇：喂！」「丁○○：你在胖胖家喔？
    」「被告蘇：對！」「丁○○：我要過去！」「被告蘇：你
    要過來喔！」「丁○○：兩克」「被告蘇：一樣兩克喔！」
    「丁○○：對！」（參見94年偵字第8616號偵查卷第32頁）
    ，上開對話內容中證人丁○○係主動說出數量，依一般交易
    習慣，證人丁○○當係買家，方會主動告知所需數量，其中
    數量並與證人丁○○於偵查中所述相符，亦可證其前揭於本
    院審理中所證該次係購買三克等語，當係誤記甚明。
  (五)衡諸上開所述，證人丙○○、丁○○就渠等向被告庚○○購
    買愷他命之事實，在偵查及本院審理中所證述之情節就重要
    細節部分，前後相符；而渠等二人於偵查及本院審理中均經
    隔離訊問，二人對於被查獲該次係由丁○○與被告庚○○聯
    絡等情，所述亦屬相符，並均與前揭電話錄音譯文所載之內
    容相符，足證渠等二人所證，應堪採信。被告庚○○辯護人
    雖認扣案愷他命係於證人丙○○車上所搜出，證人丙○○、
    丁○○又係一同前往查獲地點，故認上開證人所述係推卸責
    任至被告庚○○云云。然查：上開證人均有施用愷他命之習
    慣，業據渠等坦承不諱，扣案之愷他命毛重僅為5.7 公克，
    數量不多，縱係於證人丙○○所駕駛之上開車輛上所起獲，
    然渠等自可稱係供己施用而持有，並無非要供出購買之來源
    之必要，即無所謂推卸責任之問題，況本件依上開電話錄音
    譯文所示，顯係警方原已監聽到被告庚○○與證人丁○○要
    交易毒品，方循線逮捕渠等，至為灼然，是被告庚○○辯護
    人此部分所辯，尚非可採。
  (六)據此，本案事證明確，被告庚○○此部分之犯行堪以認定。
二、按愷他命為毒品危害防制條例第2 條第2 項第3 款所規定之
    第三級毒品，依法不得販賣、轉讓、持有，核被告庚○○所
    為，係犯毒品危害防制條例第4 條第3 項之販賣第三級毒品
    罪。其持有愷他命之低度行為為其販賣第三級毒品之高度行
    為所吸收，不另論罪。其先後多次販賣行為，時間緊接、方
    法相同，所犯復係構成要件相同之罪名，顯係基於概括犯意
    反覆為之，為連續犯，應依刑法第56條之規定論以一罪，並
    加重其刑。本院爰審酌被告前已有因施用毒品經送觀察、勒
    戒之紀錄，有臺灣高等法院被告前案紀錄表一份在卷可按，
    素行非佳，犯罪之動機、目的顯在於貪圖不法利益、販賣毒
    品對國民健康及社會治安之危害甚鉅，販賣之期間達五個月
    ，及其犯罪後否認犯行，並無悔意等一切情狀，量處如主文
    所示之刑，以資懲儆。
三、末查扣案之愷他命三瓶（毛重共計5.7 公克）係毒品，不論
    屬於被告庚○○與否，均應依毒品危害防制條例第18條第1
    項前段之規定沒收銷燬之。又盛裝前揭愷他命之瓶子三只有
    防制毒品裸露、潮濕、便於攜帶之功能，既係被告庚○○持
    以販賣他人所用，自為其所有；另扣案前揭門號之行動電話
    一具（內含該門號之晶片卡一枚），亦係被告庚○○所有供
    與有意購買愷他命者聯絡所用，是上開扣案物品均係被告所
    有供為本案犯行所用之物，爰併依毒品危害防制條例第19條
    第1 項之規定宣告沒收，附此敘明。
貳、無罪部分：
一、公訴意旨另以：被告庚○○、甲○○（綽號小美）及乙○○
    （綽號小咪）等三人，夥同另三名姓名年籍不詳之成年男子
    ，共同基於意圖為自己不法之所有，以強暴致使不能抗拒而
    使他人交付財物之犯意聯絡，於94年1 月14日凌晨6 時許，
    由被告庚○○、乙○○持開山刀，被告甲○○持不具殺傷力
    之長槍一把，另一名男子另持不具殺傷力之改造手槍一把，
    六人共乘二部自小客車，前往臺北縣板橋市○○路○段1 巷
    內歡樂KTV 旁一處賭場，至該處後推由被告庚○○、甲○○
    、乙○○及上開持槍成年男子進入該賭場內，另兩名男子則
    在外接應，被告甲○○進入該賭場後，即持上開長槍對天花
    板射擊一槍，被告庚○○、乙○○則分持前開開山刀，另一
    名男子持前開手槍，喝令控制店內在場之游智光、張家哲、
    許育滕、己○○及A1（年籍詳卷）等人將身上財物交出，以
    上開強暴手段致使游智光、張家哲、許育滕、A1等人不能抗
    拒，游智光因而被迫交付現金八萬多元，張家哲交付現金二
    萬多元，許育滕交付交付現金二萬五千元及戒指一只，己○○交付現金五萬多元及機械錶一只，A1交付現金二萬元。被
    告庚○○、甲○○及乙○○等人在劫得上開款項後，隨即分
    別搭乘前開自小客車二部離去。嗣經A1報警處理，經警循線
    於94年5 月11日11時45分許，持搜索票在庚○○位於臺北縣
    中和市○○路593 號2 樓住處，當場查獲手錶二支，始知悉
    上情，因認被告庚○○等三人涉犯刑法第328 條第1 項之強
    盜罪嫌，嗣並經公訴檢察官變更為刑法第330 條第1 項、第
    321 條第1 項第3 款、第4 款之結夥三人以上攜帶兇器加重
    強盜罪嫌等語。
二、按犯罪事實應依證據認定之，無證據不得認定犯罪事實；又
    不能證明被告犯罪者，即應諭知無罪之判決，刑事訴訟法第
    154 條第2 項、第301 條第1 項分別定有明文。次按認定不
    利於被告之事實，須依積極證據，苟積極證據不足為不利於
    被告事實之認定時，即應為有利於被告之認定，更不必有何
    有利之證據，最高法院30年上字第816 號判例意旨可資參照
    。
三、本件公訴人認被告庚○○等三人涉有上開加重強盜罪嫌，無
    非係以被告庚○○、乙○○部分自白，證人游智光、張家哲
    、許育滕、己○○及A1於警訊中之證詞，被告乙○○所使用
    門號為0000000000號行動電話之通訊監察紀錄表，及於被告
    庚○○家中扣得，並由證人己○○領回之機械表一只為其主
    要論據。訊據被告三人均堅決否認有何竊盜犯行，被告庚○○案發時伊人在家中，被告乙○○辯稱：案發時伊去三軍總
    醫院探望友人戊○○，被告甲○○亦辯稱：案發時伊根本沒
    有到現場等語。經查：
  (一)證人游智光、張家哲、許育滕、己○○於警訊中所述雖均係
    被告以外之人於審判外之陳述，然被告等人及辯護人均未於
    言詞辯論終結前聲明異議，且本院審酌上開證人與被告等人
    素無怨隙，僅單純係強盜案件之被害人，如引用渠等之上開
    陳述作為證據應屬適當，依刑事訴訟法第159 條之5 規定，
    即有證據能力。另此部分被告等人所涉為最輕本刑三年以上
    有期徒刑之強盜罪，雖依證人保護法第11條第1 項之規定，
    有保密身分必要之證人，應以代號為之，然依同法第3 條規
    定，受證人保護法保護之證人，以願在檢察官偵查中或法院
    審理中到場作證，陳述自己見聞之犯罪或流氓事證，並依法
    接受對質及詰問之人為限，本案秘密證人A1並未於檢察官偵
    查中或本院審理時到場作證，且其警訊筆錄中亦未載有需要
    保密身分之原因，本院無從審酌其是否有保密身分之必要，
    即與證人保護法前揭規定未合，當不得僅以代號為之，應出
    示真實姓名作為證言真實性之擔保，較為妥適。故縱使被告
    等人其辯護人並未爭執秘密證人A1於警訊中所為證述之證據
    能力，然本院認為秘密證人A1既未出示真實姓名，可信性方
    面即缺乏最基礎之擔保，引為證據並不適當，是其於警訊中
    所述乃為審判外之陳述，不得作為證據，合先敘明。
  (二)就上開證人於警訊中之指認而言，證人游智光、許育滕、張
    家哲、己○○雖均證稱進入強盜者有四人，其中一人持長槍
    、一人持手槍、另二人則各持開山刀等語，然證人游智光指
    認持長槍者為被告乙○○，證人許育滕、張家哲及己○○卻
    均指認持長槍者為被告甲○○；另證人張家哲指認持手槍者
    為被告庚○○，持開山刀者係被告乙○○，然證人游智光、
    許育滕卻均指認被告庚○○係持開山刀，被告乙○○則係持
    手槍，證人己○○亦指認持開山刀者為被告庚○○，是各該
    證人於警訊中之指認並非相符。再依證人許育滕、張家哲所
    述，持長槍者頭戴帽子、戴眼鏡，持手槍者亦頭戴帽子，就
    素未謀面之陌生人而言，渠等既然均戴帽子，或有戴眼鏡，
    容貌受到部分之遮掩，加以行搶時間短暫，各該證人於遭搶
    驚慌之際，能否牢記行搶者之容貌、長相，已有疑問；又本
    件案發時間為94年1 月14日清晨，而證人游智光係於同年3
    月17日、證人許育滕、張家哲係於同年5 月12日，證人己○○則係於同年5 月24日方至警局製作第一次指認筆錄，距離
    案發時間均已相隔二至四月左右，渠等於案發短暫時間內之
    記憶，是否於製作指認筆錄時仍能記憶猶清指認無誤，更值
    存疑，是上開證人於警訊中之指認，實有瑕疵，無法遽以採
    為不利於被告三人之證據。
  (二)系爭於被告庚○○家中搜出，並由證人己○○指認為其遭強
    盜之機械表一只，經本院當庭勘驗結果為：「證人己○○庭
    呈之手錶經與94年偵字第8423號之照片比對，比對機械表背
    面與盒子，背面錶帶顏色及打孔數量一樣，均為七孔，最內
    側之孔，有磨損之痕跡，是因為經常穿孔使用之痕跡，黑色
    縫製部分，亦與照片所示相符，有關機械表正面部分，錶帶
    顏色相同，關於表面式樣亦屬相同。」（參見本院94年12月
    20日審判筆錄第13頁），是證人己○○所庭呈者應確為被告
    庚○○家中所搜出之機械表，應無疑問。惟證人己○○經辯
    護人請其當庭戴上該只手錶時，錶帶係繫在「由錶帶尖端往
    內數第二個」孔（參見上開審判筆錄第14頁），再經本院當
    庭勘驗結果為：「由外往內數第二孔並無因經常使用而磨損
    或有縐摺之痕跡。」（參見上開審判筆錄第14頁），雖證人
    己○○復證稱其很少戴這只錶，但亦證稱：「（審判長問：
    你朋友送你這隻錶的時候，是新的還是舊的？）感覺是新的
    。（審判長問：你很少戴這隻錶，你不戴的時候，如何擺飾
    ？）就是錶帶扣起來放著。整隻錶扣住錶盒內的海綿然後裝
    在盒子裡面。（審判長問：平常扣住海綿時都扣在第幾個？
    ）由尖端往內數應該是第四個。」（參見上開審判筆錄第17
    頁），其中因該只錶帶為七孔，故證人己○○所述「由尖端
    往內數應該是第四個」，應亦為從內側數來第四個孔，然依
    前揭本院勘驗結果所示，該只手錶因為經常穿孔使用而有磨
    損痕跡者，乃係最內側之孔，顯然該只手錶與證人己○○平
    時配戴及收藏之習慣大不相同。另證人己○○認為該只手錶
    為其遭強盜者之理由為：「（檢察官問：這隻錶確實與你講
    的那隻錶一樣嗎？）外觀看起來一模一樣。因為我不知道市
    面上有一樣的。」（參見上開審判筆錄第16頁），但其亦自
    承查不到這只手錶的廠牌，以及收藏該只手錶之盒子亦無廠
    牌可與該只手錶相對應，事實上經本院當庭勘驗及依卷附該
    只手錶之正反面相片所示（參見94年偵字第8423號偵查卷第
    142 頁），該只手錶上並無關於廠牌之記載，實與一般鐘錶
    行販售之手錶迥異，反而疑似係由夜市、地攤或選物販賣機
    （俗稱夾娃娃機）等處所出售大量生產之廉價手錶，則於此
    情形下，市面上自有不少相同外型之該款手錶流通，該只手
    錶上既無特殊記號可資辨別是否為同一只手錶，而依前所述
    ，該只手錶之錶帶使用磨損情形亦與證人己○○配戴及收藏
    該只手錶之習慣不符，是該只手錶究竟是否為證人己○○所
    有，實乏足夠之證據可資證明。
  (三)再依卷附前揭被告庚○○所持0000000000門號行動電話之通
    聯紀錄所示，案發當天即94年1 月14日凌晨5 時32 至清晨6
    時32分止，其行動電話共發話、受話八通，而通訊基地台或
    為臺北縣中和市○○路716 號4 樓，或為同市○○路102 號
    18樓，均位於被告庚○○前揭臺北縣中和市○○路593 號2
    樓住家附近，而與案發地點即臺北縣板橋市○○路○○段距
    離，是其證稱案發當時其人在家中，即屬有據，應堪採信，
    此亦可證前揭證人游智光等人指認被告庚○○或持開山刀、
    或持手槍至案發現場強盜，指認具有瑕疵。另被告乙○○所
    持0000000000門號行動電話之通聯紀錄中，案發當日清晨5
    時54分48秒曾有通訊紀錄，基地台位置在臺北縣板橋市○○
    路○段200 號，距離案發時間、地點均屬相近，但該段時間
    內使用相同基地台通訊者不知凡幾，縱使被告乙○○確實於
    案發時間經過案發地點附近，在無其他積極證據證明下，亦
    不能單憑此部分之通聯紀錄即逕行推論被告乙○○曾入內強
    盜財物，要屬當然。
四、據此，上開證據均不足以證明被告庚○○、乙○○及甲○○
    等三人有為前揭強盜行為，此外亦查無其他積極證據足資證
    明被告三人有上開公訴人所指之強盜犯行，揆諸前揭法條及
    判例意旨，其犯罪尚屬不能證明，依法自應諭知無罪之判決
    。
據上論斷，應依刑事訴訟法第299 條第1 項前段、第301 條第1
項，毒品危害防制條例第4 條第3 項、第18條第1 項、第19條第
1 項，刑法第11條前段、第56條，判決如主文。
本案經檢察官辛○○到庭執行職務。
中    華    民    國    95    年    1     月    10    日
                刑事第十八庭審判長法?官 李幼妃
                                  法  官 鄭燕璘
                                  法?官 張紹省
以上正本證明與原本無異。
如不服本判決應於送達後十日內向本院提出上訴狀
                                  書記官 周雅玲
中    華    民    國    95    年    1     月    19    日
附錄本案論罪科刑法條全文：
毒品危害防制條例第4條第3項
製造、運輸、販賣第三級毒品者，處五年以上有期徒刑，得併科
新臺幣五百萬元以下罰金。


司法院資訊處製作；財團法人民間司法改革基金會備份。
